臺灣高等法院臺中分院刑事判決　　　　　　　　　　九十一年度上易字第八一九號
　　上　訴　人　丙○○
　　即　被　告
右上訴人因妨害公務案件，不服台灣台中地方法院九十一年度易字第五七三號，中華
民國九十一年三月二十一日第一審判決（起訴案號：台灣台中地方法院檢察署九十一
年度偵字第一七八一號），提起上訴，本院判決如左：
    主      文
上訴駁回。
    事實及理由
一、本案經本院審理結果，認第一審判決認事用法及量刑均無不當，應予維持，並引
    用第一審判決書記載之事實、證據及理由（如附件）。
二、上訴人即被告（以下簡稱為被告）丙○○上訴意旨雖指稱其於行為時係處於心神
    喪失或精神耗弱之狀況云云。但查被告於案發後在當天下午四時許接受陸軍步兵
    一九二旅步三營步一連之輔導長于興隆訊問時均能供述完整，有筆錄足按，益證
    被告於案發當時應無心神喪失或精神耗弱之狀態。至被告雖罹患器質性妄想徵侯
    群，有妄想幻聽等現象，需長期藥物治療（有診斷證明書足按），惟並無法據此
  即推定其於行為時係處於心神喪失或精神耗弱之狀態。是被告之上訴並無理由，
    應予駁回。
三、被告經本院合法傳喚而無正當理由不到庭，爰不待其陳述逕行判決。
四、據上論斷，應依刑事訴訟法第三百六十八條、第三百七十三條、第三百七十一條
    ，判決如主文。
本案經檢察官甲○○到庭執行職務。
中      華      民      國　    九十一     年     九      月    十七　　日
                                臺灣高等法院臺中分院刑事第八庭
                                      審判長法  官  羅　得　村
                                            法　官  陳  毓  秀
                                            法　官　劉　榮　服
右正本證明與原本無異。
不得上訴。
                                            書記官  陳　俞　豪
中      華      民      國　    九十一     年     九      月    十八　　日
                                                                        Ｒ
臺灣臺中地方法院刑事判決                          九十一年度易字第五七三號
    公  訴  人  台灣台中地方法院檢察署檢察官
    被      告  丙○○男二十一歲（民國○○年○月○日生）
                        住台南縣新化鎮○○路一一七巷二八號之四五
                        身分證統一編號：Ｒ一二三八六四五號
右列被告因妨害公務案件，經檢察官提起公訴（九十一年度偵字第一七八一號），本
院判決如左：
    主  文
丙○○對於公務員依法執行職務時，施強暴，累犯，處拘役貳拾日，如易科罰金，以
參佰元折算壹日。
    事  實
一、丙○○曾因懲治盜匪條例及竊盜案件，經台灣台南地方法院判處有期徒刑四年三
    月及七月，應執行有期徒刑四年五月，於民國八十九年七月三十一日執行完畢。
    係台南縣應徵服替代役第四梯次役男，由內政部委託陸軍第一九二旅步三營步一
    連（駐地台中成功嶺）進行軍事基礎訓練。而夏侯中係該部隊義務役士官，並於
    九十年二月十一日下午擔任安全士官職務，負責該部隊安全秩序之維護，為依法
    令從事公務之人員。同日下午三時十分許，適夏侯中在該部隊教室維持秩序，糾
    正替代役男李志明、陳璋瑋時，丙○○因認夏侯中聲音過大，竟自後推打夏侯中
    肩膀，並出手毆打夏侯中頸部（未成傷），妨害夏侯中執行職務。
二、案經內政部函送台灣台中地方法院檢察署檢察官偵查起訴。
    理  由
一、右揭犯罪事實，業據證人夏侯中指訴綦詳，核與替代役男李志明、陳璋瑋於接受
    陸軍步兵第一九二旅步三營步一連輔導長鄭鈞澤訪談時所述情節相符，被告丙○
    ○於偵查中亦坦承輕推夏侯中等情，顯見證人夏侯中所述非虛。此外復有陸軍步
    兵第一九二旅司令部函、該旅步三營步一連第四梯替代役役男丙○○暴行犯上紀
    錄表附卷可稽，事證明確，被告犯行已堪認定。又依卷附行政院衛生署嘉南療養
    院出具之診斷證明書雖顯示，被告患有器質性妄想徵候群，惟證人夏侯中於接受
    該部隊訪談時已供陳伊問被告為何打伊，被告很清醒告訴伊「我就是有那種病，
    你想怎麼樣」，被告報到後並無特別表現，僅脾氣較不好等語，且被告事後接受
    訪談時亦能清晰描述案發情形，足徵被告行為時，尚未達心神喪失或精神耗弱程
    度，併予敘明。
二、按軍人依法令從事公務時，亦屬刑法上之公務員（參照司法院第二四三四號解釋
    ），又依兵役法第二十五條第二項規定，服替代役期間連同軍事基礎訓練，無現
    役軍人身分。本件被告係台南縣應徵服替代役第四梯次役男，而由內政部委託陸
    軍第一九二旅步三營步一連進行軍事基礎訓練。而夏侯中係該部隊義務役士官，
    並於九十年二月十一日下午擔任安全士官職務，負責該部隊安全秩序之維護，為
    依法令從事公務之人員，被告於乙○○前開依法執行職務時，施予強暴，核係犯
    刑法第一百三十五條第一項之妨害公務執行罪。又被告曾因懲治盜匪條例及竊盜
    案件，經台灣台南地方法院判處有期徒刑四年三月及七月，應執行有期徒刑四年
    五月，於八十九年七月三十一日執行完畢，有台灣台中地方法院檢察署刑案資料
    查註紀錄表足憑，五年以內再犯有期徒刑以上之本罪，為累犯，應依法加重其刑
    。爰審酌被告之品行、犯罪動機、手段、所生危害、犯罪後態度及其罹患器質性
    妄想徵侯群，有妄想幻聽等現象，需長期藥物治療（見上述診斷證明書）等一切
    情狀，處以如主文所示之刑，並諭知易科罰金之折算標準。
三、被告經合法傳喚無正當理由不到庭，本院認係應科拘役之案件，故不待其陳述逕
    行判決。
據上論斷，應依刑事訴訟法第二百九十九條第一項前段、第三百零六條，刑法第一百
三十五條第一項、第四十一條第一項前段、第四十七條，罰金罰鍰提高標準條例第一
條前段、第二條，判決如主文。
中      華      民      國      九十一      年    三    月    二十一    日
                                法  官  鍾  堯  航
右正本證明與原本無異。
如不服本判決，應於送達後十日內向本院提出上訴狀（須附繕本），上訴於台灣高等
法院台中分院。
                                        書記官
中      華      民      國      九十一      年      三    月   二十一   日
附錄本案論罪科刑法條全文
刑法第一百三十五條第一項：
對於公務員依法執行職務時，施強暴脅迫者，處三年以下有期徒刑、拘役或三百元以
下罰金。
